臺灣臺中地方法院小額民事判決
111年度金小字第1號
原      告  王文聖  
被      告  黃文明  


上列當事人間因被告詐欺等案件，原告提起刑事附帶民事訴訟請
求損害賠償事件，經本院刑事庭裁定移送前來（110年度附民緝
字第49號），本院於民國111年5月24日言詞辯論終結，判決如下
：
    主  文
被告應給付原告新臺幣玖萬玖仟玖佰柒拾捌元，及自民國一百一
十年八月二十四日起至清償日止，按週年利率百分之五計算之利
息。
訴訟費用由被告負擔。
本判決得假執行；但被告如以新臺幣玖萬玖仟玖佰柒拾捌元為原
告預供擔保，得免為假執行。
    事實及理由
壹、程式事項：
一、訴狀送達後，原告不得將原訴變更或追加他訴，但減縮應受
    判決事項之聲明者，不在此限，民事訴訟法第255 條第1 項
    第3 款定有明文。又關於請求給付金錢或其他代替物或有價
    證券之訴訟，其標的金額或價額在新臺幣（下同）10萬元以
    下者，適用本章所定之小額程序；通常訴訟事件因訴之變更
    或一部撤回，致其訴之全部屬於民事訴訟法第436 條之8 之
    範圍者，承辦法官應以裁定改用小額程序，並將該通常訴訟
    事件報結後改分為小額事件，由原法官或受命法官依小額程
    序繼續審理，民事訴訟法第436 條之8 第1 項、同一地方法
    院適用簡易程序審理事件事務分配辦法第4 條第2 項亦定有
    明文。查本件原告起訴時係請求被告給付709,919元及自刑
    事附帶民事起訴狀繕本送達被告翌日起至清償日止，按週年
    利率 5% 計算之利息（見附民卷後附之110年度附民字第733
    號影卷第5頁），嗣因原告超過99,978元部分之請求不合法
    ，業經本院以111年度金字第22號裁定駁回確定在案（見本
    院金卷第61至62頁），且原告於本院言詞辯論期日變更聲明
    為被告應給付原告99,978元及法定遲延利息（見本院金小卷
    第29頁），致本件訴訟標的金額為10萬元以下，核與前揭規
    定相符，應予准許，且應改依小額程序審理，合先敘明。
二、又按言詞辯論期日，當事人之一造不到場者，得依到場當事
    人之聲請，由其一造辯論而為判決，民事訴訟法第385 條第
    1 項前段定有明文。再按於期日到場為當事人之權利，當事
    人是否到場，基於私法自治而生之訴訟上處分主義，當事人
    應有自主決定之權利。本件被告現分別於法務部○○○○○○○○○○
    ○執行中，經本院合法通知，其表明無意願由本院派法警提
    解到庭（見本院金小字卷第23頁之意見陳報表），而未於言
    詞辯論期日到場，核無民事訴訟法第386條各款所列情形，
    爰依原告之聲請，由其一造辯論而為判決。
乙、實體事項：
一、原告主張：
    被告與真實姓名年籍不詳、暱稱「帝王蟹」之成年人意圖為
    自己不法之所有，共同基於詐欺取財之犯意聯絡，推由「帝
    王蟹」之人於109年8月1日某時，傳送署名為「中信輕鬆貸
    」之招攬簡訊予訴外人林芳賢，再由暱稱「吳國豪Tony」之
    人，以申辦貸款需先寄送3組金融機構帳戶提款卡及存摺之
    詐術，詐騙林芳賢將其所有臺灣銀行帳號000-000000000000
    號帳戶（下稱系爭臺銀帳戶）中國信託商業銀行帳號000-00
    00000000000號及永豐商業銀行帳號000-00000000000000號
    帳戶之存摺及提款卡，以i郵箱寄出後，「帝王蟹」之人復
    指示被告於109年8月14日10時22分許，前往位在臺中市○區○
    ○街00號之郵局，領取上開存摺及提款卡之包裹，再透過空
    軍一號客運轉交至彰化縣溪湖鎮某處由該詐欺集團成員領取
    後，由「帝王蟹」之人所屬詐欺集團成員，於109年8月15日
    15時9分許，先後假冒網路賣家及中國信託銀行客服人員致
    電原告，佯稱原告先前網路購物，因工作人員操作失誤，誤
    設為團體會員，須依指示操作以解除設定云云，致使原告誤
    信為真，而陷於錯誤，先後於109年8月15日18時59分許及同
    日19時1分許，操作網路銀行，分別匯款49,989元、49,989
    元，共計99,978元至林芳賢之系爭臺銀帳戶，致使原告損失
    99,978元。為此，爰依侵權行為損害賠償之法律關係提起本
    件訴訟等語。並聲明：被告應給付原告99,978元，及自刑事
    附帶民事訴訟起訴狀繕本送達被告翌日起至清償日止，按週
    年利率 5% 計算之利息。
二、被告部分：
    被告經本院合法通知未於言詞辯論期日到場，亦未提出書狀
    作何聲明或陳述。
三、得心證之理由：
  ㈠原告主張之上開事實，業據提出本院110年度金訴緝字第34號
    刑事判決為證，並經本院調閱上開卷宗查核無訛，且被告已
    於相當時期受合法通知，而於言詞辯論期日不到場，亦未提
    出書狀爭執，依民事訴訟法第280條第3項準用第1項之規定
    ，視同自認，堪信原告主張屬實。
  ㈡按因故意或過失不法侵害他人之權利者，負損害賠償責任，
    民法第184條第1項前段定有明文。次按數人共同不法侵害他
    人之權利者，連帶負損害賠償責任，民法第185條第1項前段
    定有明文。本件被告基於詐欺取財之故意，依「帝王蟹」之
    人指示前往郵局領取並交付上開帳戶存摺及提款卡予「帝王
    蟹」者所屬之詐騙集團成員使用，致原告受該詐騙集團成員
    詐欺，因而陷於錯誤，依該集團成員指示匯款共99,978元至
    林芳賢之系爭臺銀帳戶內，因而受有99,978元之損害，堪認
    被告為共同詐欺取財之人而構成共同侵權行為，即共同以上
    開不法手段侵害原告之財產權，致原告受損，且被告上開行
    為與原告所受損害間，具有相當因果關係，是原告請求被告
    賠償其所受損害99,978元，應屬有據。
  ㈢又按因回復原狀而應給付金錢者，自損害發生時起，加給利
    息，民法第213條第2項定有明文；而「所謂因回復原狀而應
    給付金錢者，例如侵害者為金錢則應返還金錢」之謂，始克
    回復原狀，有最高法院56年台上字第1863號判例意旨參照。
    而應付利息之債務，其利率未經約定，亦無法律可據者，週
    年利率為5%，民法第203條定有明文。是以，原告請求被告
    自刑事附帶民事起訴狀繕本送達之翌日即110年8月24日（按
    係110年8月13日寄存送達，依民事訴訟法第138條第2項規定
    ，於同年8月24日生送達效力，附民卷後附之110年度附民字
    第733號影卷第9頁之送達證書）起至清償日止，按週年利率
    5%計算之利息，亦有所本，應予准許。
  ㈣從而，原告依侵權行為之法律關係，請求被告應給付原告99,
    978元，及自110年8月24日起至清償日止按週年利率5%計算
    之利息，為有理由，應予准許。
四、本件判決所命被告給付之金額為10萬元以下，本院就被告敗
    訴部分，應依民事訴訟法第436條之20規定，依職權宣告假
    執行，併按同法第392條第2項依職權宣告被告得預供擔保而
    免為假執行。
五、訴訟費用負擔之依據：民事訴訟法第78條。
中　　華　　民　　國　　111 　年　　6 　　月　　9 　　日
                  民事第三庭    法  官  廖純卿
正本係照原本作成。　　　　　　　　　
如不服本判決，應於送達後20日內，向本院提出上訴狀並應記載
上訴理由，表明關於原判決所違背之法令及其具體內容與依訴訟
資料可認為原判決有違背法令之具體事實，如於本判決宣示後送
達前提起上訴者，應於判決送達後20日內補提上訴理由書（須附
繕本）。 
中　　華　　民　　國　　111 　年　　6 　　月　　9 　　日
                                書記官  楊雯君